【裁判字號】    95,訴,1490
【裁判日期】    951115
【裁判案由】    侵權行為損害賠償
【裁判全文】
臺灣板橋地方法院民事判決              95年度訴字第1490號
原      告  丙○○
訴訟代理人  洪維煌律師
被      告  甲○○
            乙○
右二人共同
訴訟代理人  廖嘉成律師
上列當事人間請求侵權行為損害賠償事件，本院於中華民國95年
11月 8日言詞辯論終結，判決如下：
    主      文
被告連帶應給付原告新臺幣壹佰伍拾萬元及自民國95年8 月2 日
起至清償日止，按週年利率百分之五計算之利息。
原告其餘之訴駁回。
訴訟費用新台幣貳萬零捌佰元由被告負擔四分之三，餘由原告負
擔。
本判決第一項於原告以新臺幣伍拾萬元為被告供擔保後，得假執
行；但被告如以新臺幣壹佰伍拾萬元為原告預供擔保，得免為假
執行。
原告其餘假執行之聲請駁回。
    事實及理由
一、原告主張：原告與被告甲○○於民國76年9 月30日結婚，被
    告甲○○係經營福星中醫診所，被告乙○則為其診所護士，
    被告二人竟於早年至93年11月28日之期間內，在台北市○○
    路91號福星診所及台北縣淡水鎮○○路166 之1 號13樓等處
    內，多次連續為通姦行為，被告乙○並先後於84年、87年產
    下一女、一子，且經被告甲○○私下認領，原告於93年6 月
    30日調閱戶籍謄本時，才發現被告二人姦情，原告處境竟如
    糟糠遭受揚棄，精神痛苦不堪，依侵權行為之法律關係，請
    求被告二人連帶賠償2,000,000 元及自起訴狀繕本送達翌日
    起至清償日止，按年息5%計算之利息，並願供擔保請准宣告
    假執行等語。
二、被告則辯稱：被告二人確有發生婚外情並先後生下一女一子
    之事實，但原告早於89年間已經知情，並願意與被告二人及
    所生子女每逢過年時一起圍爐用餐，顯然有宥恕之意思表示
    ，且時過境遷多年，原告應無精神痛苦可言。再者，被告二
    人現在經濟狀況也無法負擔2,000,000 元賠償，被告甲○○
    自78年以來即已離開中醫界，陸續從事不動產銷售管理、小
    型工程承包等，自93年起已無工作，名下不動產多有設定抵
    押或遭查封，還須照顧罹患攝護腺癌的父親，目前只能靠借
    貸維生；被告乙○也須將名下不動產抵押借貸，連健保費都
    無力繳納等語。並聲明請求判決：原告之訴駁回，如受不利
    判決，願供擔保請准宣告免予假執行。
三、兩造不爭執之事實（本院卷第87頁）：
  (一)原告與被告甲○○於76年9 月30日結婚，育有一女。
  (二)被告二人自不詳時間起至93年11月28日止，在台北市、淡水
    多次發生性行為，被告乙○並於84年、87年各產下一女、一
    子，且經被告甲○○認領。
  (三)被告二人妨害家庭案件，業經刑事判決各處有期徒刑四月確
    定。
四、本件爭執點及本院判斷：
  (一)按因故意或過失，不法侵害他人之權利者，負損害賠償責任
    ，故意以背於善良風俗之風法，加損害於他人者亦同。又不
    法侵害他人之身體、健康、名譽、自由、信用、隱私、貞操
    ，或不法侵害其他人格法益而情節重大者，被害人雖非財產
    上之損害，亦得請求賠償相當之金額，此規定於不法侵害他
    人基於父、母、子、女或配偶關係之身法益而情節重大者，
    準用之，民法第184 條第1 項、第195 條第1 項、第3 項分
    別定有明文。
  (二)本件被告乙○明知被告甲○○是有配偶之人，竟仍與被告甲
    ○○為相姦之行為，被告二人自屬故意以背於善良風俗之方
    法侵害原告基於配偶關係之身分法益，破壞原告婚姻共同生
    活之圓滿安全及幸福，情節非輕，原告自得依上開規定請求
    被告賠償非財產上之損害。
  (三)被告雖抗辯原告早於89年間已經知情，並願意與被告二人及
    所生子女每逢過年時一起圍爐用餐，顯有宥恕之意思表示，
    精神痛苦不大云云。惟查，此部分抗辯不僅為原告所否認，
    更何況，「夫妻之一方對於其配偶與人通姦，事後宥恕，須
    有寬容其行為而願繼續維持婚姻生活之感情表示，始足當之
    ；不得僅以其知悉其配偶與人通姦而聽任之，即認其已為宥
    恕。原審徒以上訴人於十餘年前即知悉被上訴人與張女之通
    姦行為，而未為爭執，即認其已宥恕被上訴人與張女之通姦
    行為，殊嫌速斷。」（最高法院91年度台上字第352 號判決
    參照）。因此，被告既未舉證原告有寬容其通姦行為且願繼
    續維持婚姻生活之感情表示，參照前述最高法院判決意旨，
    即不能認定原告已有宥恕之意思表示。
  (四)本院審酌原告為高商畢業，目前無業，名下有不動產；被告
    均為高中畢業，被告甲○○原係經營中醫診所，被告乙○則
    為其診所之員工，且被告侵權行為時間長達多年，被告甲○
    ○、乙○名下均有設定抵押之不動產，暨兩造之身分、地位
    、被告侵害之程度等一切情狀，認原告就非財產上之損害賠
    償請求2,00 0,000元尚屬過高，應予核減為1,500,000 元，
    始稱允適。
五、從而，原告依據侵權行為之法律關係，請求被告賠償1,500,
    000 元及自起訴狀繕本送達翌日即自95年8 月2 日起至清償
    日止，按年息5%計算之利息，為有理由，應予准許；逾此部
    分之請求，則屬無據，應予駁回。兩造均陳明願供擔保，請
    求為假執行或免為假執行之宣告，經核原告勝訴部分，於法
    尚無不合，爰分別酌定相當之擔保准許之。至原告敗訴部分
    ，其假執行之聲請已失所依據，應併予駁回。
六、本件事證已明，兩造其餘攻擊防禦方法，均與本件判決結果
    不生影響，無庸逐一論述，附此敘明。
七、結論：原告之訴一部為有理由，一部為無理由，依民事訴訟
    法第79條但書、第390 條第2 項、第392 條第2 項，判決如
    主文。
中    華    民    國    95    年    11    月    15    日
                  民事第三庭    法  官  劉以全
以上正本係照原本作成
如對本判決上訴，須於判決送達後20日內向本院提出上訴狀
中    華    民    國    95    年    11    月    15    日
                                書記官  陳淑芳


司法院資訊處製作；財團法人民間司法改革基金會備份。
